【裁判字號】    96,訴,891
【裁判日期】    970320
【裁判案由】    違反毒品危害防制條例
【裁判全文】
臺灣臺南地方法院刑事判決               96年度訴字第891號
公  訴  人  臺灣臺南地方法院檢察署檢察官
被      告  丙○○
選任辯護人  張文嘉律師
上列被告因違反毒品危害防制條例案件，經檢察官提起公訴（96
年度偵字第4410號），本院判決如下：
    主  文
丙○○共同連續販賣第一級毒品，累犯，處有期徒刑拾伍年陸月
；販賣毒品所得新臺幣貳仟元沒收之，如全部或一部不能沒收時
，以其財產抵償之。
    事  實
一、丙○○有下列之前科紀錄：
  (一)丙○○於民國81年間因違反肅清煙毒條例案件，經臺灣高等
    法院臺南分院於81年7月15日以81年度上訴字第561號判處有
    期徒刑3年確定，於83年4月8日假釋付保護管束，並於83年
    11 月11日假釋期滿，未經撤銷，以執行完畢論（就本案不
    構成累犯）。
  (二)丙○○於86年間因違反肅清煙毒條例案件，經臺灣高等法院
    臺南分院於86年3月27日以86年度上訴字第274號判處有期徒
    刑3年6月確定，於88年2月26日假釋付保護管束，嗣經撤銷
    假釋執行殘刑，於91年9月16日執行完畢。
  (三)丙○○於92年間因違反毒品危害防制條例案件，經本院於92
    年8月8日以92年度訴字第395號判處有期徒刑10月確定，並
    於93年11月8日執行完畢。
二、詎丙○○於前開一(二)(三)所示有期徒刑執行完畢後五年內，仍
    不知悔改，於95年2、3月間，與成年人丁○○（另案由法院
    審理中）意圖營利，共同基於販賣第一級毒品海洛因之概括
    犯意聯絡，於不詳時、地，以不詳價格向姓名年籍不詳之成
    年人販入第一級毒品海洛因後，由丁○○以0000000000、
    0000000000之行動電話號碼為聯絡方法，經買毒者戊○○以
    電話聯絡丁○○後，再由丁○○交付第一級毒品海洛因予丙○○，指示丙○○於臺南市○○路台糖加油站附近（2次）
    ，每次均以新臺幣（下同）1000元之價格，出售第一級毒品
    海洛因1包予戊○○，而有2000元之販毒所得，丙○○將販
    毒所得2000元全數交予丁○○後，獲得由丁○○提供而免費
    施用第一級毒品海洛因之代價。嗣經警於96年1月2日下午1
    時30分許持本院法官核發之搜索票，前往丙○○位於臺南市
    ○區○○路76巷16號住處搜索，查獲丙○○施用第一級毒品
    犯行，且查扣注射針筒3支、空塑膠夾鏈帶1個（由臺灣台南
    地方法院檢察署檢察官另案偵辦），而循線查獲上情。
三、案經臺南市警察局報告臺灣臺南地方法院檢察署檢察官偵查
    起訴。
    理  由
壹、證據能力部分：
    關於被告丙○○證據能力之認定，詳如本院96年12月31日裁
    定中「本院認定有無證據能力」欄所載。
貳、本院認定事實之依據：
  一訊據被告丙○○固不否認於95年2、3月間，有向戊○○收取
    1000元到3000元不等，被告拿到第一級毒品海洛因後有交給
    戊○○，及被告於96年1月2日下午於其住處為警查獲施用第
    一級毒品海洛因之犯行，且查扣注射針筒3支、空塑膠夾鏈
    帶1個之事實，惟矢口否認有何販賣第一級毒品之犯行，辯
    稱：伊未於不詳時、地，以不詳價格向姓名不詳之人販入第
    一級毒品海洛因；伊未於95年2、3月間，在台南市○○路台
    糖加油站附近，以每包供1次施用之量以1000元至3000元不
    等之價格之海洛因販售予戊○○牟取不法利益；伊於95年3
    月間是與戊○○合資購買毒品，由丁○○去買毒品，丁○○
    買完後交予伊，伊再交予戊○○；伊於95年2、3月間，伊有
    向戊○○收取1000到3000元不等，伊收到錢後，由伊將錢交
    予丁○○，由丁○○去買毒品，丁○○買到毒品後再交予伊
    ，伊再分給戊○○；就算是販賣，伊也沒有賺到錢；伊確實
    有施用毒品，但伊絕對沒有販賣云云；辯護意旨稱：「被告
    丙○○未於95年2、3月間，在台南市○○路台糖加油站附近
    ，以每包約供一次施用之量以1000元至3000元不等之價格之
    海洛因販予戊○○牟取不法利益，被告與戊○○共同出資向
    人購買毒品，顯不該當販賣毒品罪之構成要件」云云。經查
    ：
    (一)被告丙○○於95年2、3月間，有向戊○○收取1000元到
      3000元不等，將第一級毒品海洛因交給戊○○，及被告於
      96年1月2日下午於其住處為警查獲施用第一級毒品海洛因
      犯行之事實，業據被告供述明確，核與證人即共同正犯丁○○、證人戊○○分別於警詢、偵查時所為之證述相符，
      且有扣案之注射針筒3支、空塑膠夾鏈帶1個在卷可參，從
      而，被告丙○○確有於95年2、3月間，向戊○○收取1000
      元到3000元不等，且被告於拿到第一級毒品海洛因後有交
      付予戊○○之事實，要可認定。
    (二)證人即共同正犯丁○○之證述內容如下：
      1.於警詢時證稱：「（警方於95年7月3日借提戊○○，據
        其筆錄供稱他在未監服刑時，施用之海洛因以
        0000000000 撥打你使用之0000000000、0000000000門
        號，向你及丙○○等2人購買海洛因，時間為95年2、3
        月，每次購買1-3仟元，共計購買7-8次，是否實在?）
        實在」、「（警方於96年1月2日查獲丙○○施用毒品案
        ，並在其住處台南市○○路76巷16號查獲注射針筒3支
        ，並於警詢筆錄供稱他所施用之海洛因，是以公用電話
        撥打你使用之0000000000、0000000000門號，向你購買
        海洛因，每次購買1-2仟元不等，共計購買3次，是否實
        在?）不實在，因為我沒賣他（指被告丙○○）海洛因
        ，我們都是一起幫「母仔」販賣海洛因給他人」、「（
        丙○○是否與你共同販賣海洛因給他人施用?）有」、
        「（從何時開始?）大約從95年初至95年6月左右」、「
        （你與丙○○販賣海洛因給他人，交易方式如何? 交易
        地點為何? 價錢如何計算?）都是一手交錢一手交貨。
        有的在「母仔」家（五妃街）附近，有的在台南市○○
        路與崇德路口（台糖加油站），有的在台南市○○路，
        有的在台南市○○路附近。海洛因都是「母仔」已經替
        我們分裝好，分成2千與5千元等2種價錢」、「（你與
        丙○○替「母仔」、「阿川」2人販賣海洛因給他人施
        用，每次或每天可從中賺取多少錢?）只有賺取海洛因
        ，大約是5仟元的價格，我再與丙○○私下分配」、「
        （你販賣海洛因給他人時，丙○○是否都有與你同行?
        ）都有」、「（你們販賣海洛因給他人都以何作為交通
        工具?）汽車，之前是「母仔」準備給我與丙○○開的
        ，後來都是開丙○○的車，我與丙○○輪流駕駛」等語
        （見警卷頁7-8）。
      2.於本院審理時具結證稱：「（你賣毒品給戊○○之大概
        時間?）應該是95年吧」、「（賣毒品給戊○○之方式?
        ）通常都是用電話，我有一陣子常跟丙○○在一起，不
        確定電話是我接的還是丙○○接的」、「（你與丙○○
        接到電話後，如何將毒品交給戊○○?）通常是我拜託
        丙○○將毒品交給戊○○」、「（如果你拜託丙○○將
        毒品交給戊○○，那麼戊○○要把錢交誰?）他當然把
        錢交給丙○○，而丙○○回來時再把錢交給我」、「（
        亦即戊○○買毒品是一手交錢、一手交貨?）是」、「
        （根據戊○○的說法，大約在95年2、3月或3、4月間，
        他打電話向你買毒品，由丙○○把海洛因拿給他，一次
        約購買0000-0000元，次數約7-8次，對他這樣的說法，
        有何意見?）應該有吧，時間實在太久了，很多問題我
        沒辦法肯定的回答，戊○○上開供詞跟事實應該出入不
        大」、「（有無與丙○○共同販賣第一級毒品海洛因給
        戊○○?）如果要說是共同販賣，我覺得對丙○○不公
        平」、「（那麼你認為的真實情況是怎樣?）戊○○打
        電話給我，我接的，我拜託丙○○幫伊把毒品拿給戊○○」、「（戊○○向你買毒品時，你有沒有親自送毒品
        給戊○○?）有時候有，有時候沒有」、「（如果由丙○○去交毒品，是由丙○○收錢，那麼丙○○會把錢全
        部給你嗎?）是，全部給我」、「（你有沒有再算錢給
        丙○○?）頂多是跟丙○○一起施用毒品而已」、「（
        丙○○有沒有跟你買過毒品?）喔，那是很久以前的事
        情」、「（你的意思是，他以前跟你買過毒品，後來就
        由你提供給他施用?）是，我們吸毒的人到最後就是這
        樣」、「（你剛才說，有時候電話會被丙○○接到，那
        是由丙○○直接接洽嗎?）不，他會把電話給我」、「
        （如果有人要買毒品，打電話給你，電話由丙○○接到
        ，假如丙○○沒有把電話拿給你，那麼他有沒有辦法自
        行拿毒品去賣?）應該是不行」、「（是否因為毒品都
        在你手上?）對」、「（毒品價格也是你決定嗎?）對」
        、「（丙○○自己有沒有決定毒品價格的權利?）沒有
        」、「（何人出面向上游拿毒品?）我們（指我與黃俊
        傑）在車上，伊下車拿完就上車」、「（何人出錢向上
        游買毒品?）本來就幫上游在賣」、「（丙○○把毒品
        送去給戊○○的地點，都在生產路嗎?）大部分都在生
        產路及崇德路口，除非臨時起意，否則通常都在那邊，
        有過一、二次在我朋友長東街的住處」、「（你剛才說
        ，丙○○幫你送毒品給戊○○時，你並沒有給丙○○酬
        勞，而是你們兩人一起施用毒品，你的意思是什麼?）
        就是讓他免費注射海洛因」等語（見院卷頁140-144）
        。
    (三)證人即買毒者戊○○之證述內容如下：
      1.於偵查中具結證稱：「（你曾向丙○○買過海洛因?）
        是他幫我調的」、「﹝他（指黃俊傑）替何人送海洛因
        給你? ﹞他是與我共同出錢去買的」、「（為何你在警
        詢時說從95年2、3月間開始向黃傑購買7、8次海洛因，
        每次買1000元到3000元不等?）我確實是有這樣講，我
        是找丁○○買，正好丙○○在丁○○那邊，所以幫我送
        出來」、「（丙○○是賣你海洛因之人?）不是他賣的
        」、「﹝為何在此次警詢筆錄（指96年6月11日警詢筆
        錄）承認說你係向丁○○購買海洛因，由丁○○接電話
        ，由丙○○運送第一級毒品海洛因給你? ﹞是，有時候
        丙○○也會接電話」、「（你們交易海洛因地點?）臺
        南市○○路的台糖加油站附近」、「（你自何時向他買
        的?）去年2、3月或3、4月，那段時間左右」、「﹝（
        提示警詢筆錄）是否為95年2、3月? ﹞是」、「（送海
        洛因到台南市○○路的台糖加油站附近給你的係何人?
        ）是丙○○」、「（為何上次在本檢察官偵訊時你否認
        ?）因為丙○○也站在庭上，我不好意思說他」、「（
        丙○○大部分替丁○○送海洛因，亦或在賣?）丙○○
        大部分替丁○○送海洛因給我，親自向我收錢，一手交
        錢一手交貨，有時候他也親自接電話再送毒品給我，所
        以我並不知道他二人（指丁○○與丙○○）是否合夥販
        賣海洛因」、「（今天所說實在否?）實在，就是這樣
        子，我不會再翻供了」等語（見警卷頁46、47、60、61
        ）。
      2.於本院審理時具結證稱：「（是否有施用海洛因的習慣
        ? ）之前有，大約是95年間」、「（當時你的海洛因來
        源?）找丁○○拿的」、「（是向丁○○買嗎?）就打電
        話給他啊」、「﹝你跟他（指丁○○）拿海洛因的期間
        有多長? ﹞四、五次吧，斷斷續續這樣拿，我跟他拿過
        很多次」、「（電話是否都打給丁○○?）就是照他（
        指丁○○）留的電話打給他」、「（誰接電話）丁○○
        」、「（誰拿毒品給你?）都有，有時候是丁○○、丙○○一起拿給我，有時候他（指丁○○）會拜託丙○○
        單獨拿給我，有時候丁○○也會親自拿給我」、「（如
        何得知可以向丁○○買毒品?）是別人介紹的，因為我
        曾經跟朋友一起去跟丁○○拿過」、「（你如何認識丙○○?）也是因為交付毒品認識的」、「（你認為是向
        丁○○買毒品，還是丙○○?）丙○○」、「（你施用
        何種毒品? 期間多久?）我施用海洛因，大約持續十幾
        年時間」、「（95年間有無施用毒品?）有」、「（施
        用頻率?）大約一、二天就要施用一次」、「（你一次
        買多少錢?）有過1000元、2000元、3000元，不一定」
        、「（95年間，黃俊傑親自將毒品交給你的地點在哪裡
        ?）也是生產路那邊」、「（那段期間丙○○拿幾次毒
        品給你?）也大概是兩、三次」等語（見院卷頁145-148
        ）。
    (四)又證人戊○○於88年間，即因施用第一級毒品，經本院以
      88年度毒聲字第2488號裁定送強制戒治，期滿經臺灣臺南
      地方法院檢察署檢察官於90年9月10日以90年度戒毒偵字
      第462號不起訴處分，於91年間，復因施用第一級毒品，
      經本院以91年度毒聲字第2168號裁定強制戒治，並判處有
      期徒刑11月確定，於93年9月12日縮刑期滿執行完畢，有
      臺灣高等法院被告前案紀錄表1份在卷為憑；又證人戊○○於本院審理時亦自承其長期十幾年有施用海洛因之習慣
      ，且95年間，大約一、二天就要施用一次（見院卷頁147
      ），足認證人戊○○確係一長期施用第一級毒品海洛因習
      慣之人，其自有毒品海洛因之需求，為滿足此需求亦當有
      對外購買之必要。
    (五)按復依陳國豐、謝明珠在警詢及檢察官偵查時之供述，對
      於提供楊治清無償借住於新店市之住處期間，有許多買主
      的電話詢價，陳國豐、謝明珠負責轉達，楊治清則免費提
      供毒品給其等施用等情，均相符合，與卷內之通聯譯文相
      互對照勾稽亦無不合，堪認陳國豐、謝明珠在警詢及檢察
      官偵查時所為之供述較為可採，而可認定陳國豐、謝明珠
      與楊治清同為本案販賣海洛因之共犯各等情。對於上訴人
      陳國豐、謝明珠、楊治清共同販賣毒品之事實，陳國豐、
      謝明珠否認警詢供述之任意性，及其等事後作證翻供，與
      證人許易仁附和其詞，均無可採信，俱逐一說明審認、為
      證據之取捨論駁綦詳，其推理論斷衡諸證據法則等並無違
      背，最高法院96年度台上字第5963號判決參照。依上開最
      高法院判決意旨，可知無償施用他人所提供之毒品並為他
      人負責轉達買毒者電話詢價之行為，亦屬於分擔販賣毒品
      罪之構成要件行為，進而言之，交付毒品予買毒者之違法
      情節較轉達買毒者電話詢價之行為為重，依舉輕以明重之
      法理，無償施用他人所提供之毒品並為他人交付毒品之行
      為，亦屬於分擔販賣毒品罪之構成要件行為。
    (六)茲審酌證人即買毒者戊○○長期施用第一級毒品海洛因，
      並互核參酌證人戊○○不僅證述丁○○即是與其電話聯絡
      買毒事宜之人，而被告丙○○是交付毒品海洛因並向其收
      款之人；證人丁○○則證述其接獲買毒者戊○○之電話，
      而指示被告丙○○至約定地點交付毒品海洛因予戊○○，
      並向戊○○收取販毒款項，嗣後被告丙○○再將所收取之
      全數價金交付予共同正犯丁○○，共同正犯丁○○遂無償
      提供毒品海洛因予被告丙○○施用，致令被告丙○○願代
      為販賣毒品之構成要件行為即交付毒品與收取販毒款項，
      而被告並因分擔此等之構成要件行為，而獲得無償施用海
      洛因之利益，依上開最高法院判決意旨及說明，即已該當
      意圖營利販賣第一級毒品海洛因之犯罪行為。而上開證人
      更就共同正犯丁○○販賣毒品之聯絡方式、價格、被告丙○○交付毒品海洛因之交易地點等情節，證述綦詳，且互
      核相符，足認被告丙○○確實業已分擔販賣毒品構成要件
      事實中之部分行為，即交付毒品予買毒之人，向買毒者收
      取販毒費用，凡此均已該當販賣毒品共同正犯之行為分擔
      之要件，且進而可以認定渠等二人之間確具有犯意之聯絡
      ，是以被告丙○○共同販毒之犯行，事證已臻明確，要足
      認定，被告丙○○辯稱並無販賣毒品海洛因云云，辯護意
      旨辯稱顯不該當販賣毒品罪之構成要件云云，顯係卸責之
      詞，不足採信。至於證人戊○○就其購買毒品之次數，雖
      因於檢察官偵訊時及本院審理時，略有不同（如附表所示
      ），惟本院以證人戊○○於本院審理時業經被告及其辯護
      人交互詰問程序，且審理中分別就各次交付毒品之特定地
      點清楚說明，並憑以敘述購買毒品次數，況且吸毒行為本
      質上係長期反覆為之，吸毒者於歷經一段期間後，往往不
      可能仍能就先前尤其歷時已久之各次買毒行為之時、地、
      價格、數量鉅細靡遺地為完整回憶之陳述，此乃事理之常
      ，因而認以證人戊○○於本院之供述較為可信，而採為認
      定事實之依據。
    (七)被告雖辯稱其係與證人即買毒者戊○○共同出資購買毒品
      ，並未販毒云云；辯護意旨則以：被告與戊○○共同出資
      向人購買毒品，顯不該當販賣毒品罪之構成要件云云。惟
      查：
      1.茲互核參酌上開證人即共同正犯丁○○、買毒者戊○○
        證述之內容，戊○○不僅指認證人即共同正犯丁○○係
        販賣毒品海洛因之人，被告丙○○係交付毒品海洛因予
        戊○○之人，且共同正犯丁○○亦自承其係販賣毒品之
        人，指認被告丙○○係交付毒品海洛因予戊○○之人，
        渠等更就共同正犯丁○○販賣毒品之聯絡方式、價格、
        被告丙○○交付毒品海洛因之交易地點等情節，證述綦
        詳，且互核相符。再者，依證人即買毒者戊○○證述內
        容可知，證人戊○○不僅從未當場與被告分配購得之毒
        品，亦未見被告出資，要可認定。爰審酌毒品海洛因單
        價甚高，被告與證人戊○○並無深厚交情，並無無償分
        配毒品海洛因予被告施用之必要，縱然被告口頭曾告知
        證人戊○○其有出資購毒，惟被告於本案中，不僅從未
        事前於電話中約定出資比例及毒品分配重量，事後更未
        自證人戊○○處分得毒品，顯然均無合資購買之情形，
        足認被告與辯護意旨辯稱其與戊○○合資購買云云，均
        顯係卸責之詞，並不足採。
      2.再者，揆諸上開證人即買毒者戊○○、證人即共同正犯
        丁○○證述內容可知，被告不僅與丁○○一同前往交易
        地點或單獨一人前往交易地點，且親自交付毒品予買毒
        者、收受販毒所得款項，凡此均已該當販賣毒品共同正
        犯之行為分擔之要件，進而可以認定其與丁○○間確具
        有犯意之聯絡，是以被告丙○○共同販毒之犯行，事證
        已臻明確，要足認定，被告與辯護意旨辯稱其與戊○○
        合資購買云云，均顯係卸責之詞，不足採信。
    (八)綜上所述，本件事證明確，被告丙○○共同販賣第一級毒
      品海洛因之犯行堪已認定，應依法論科。
    (九)另蒞庭實行公訴之檢察官於96年10月12日以96年度蒞字第
      7258號所提出之補充理由書證據清單二編號4之
      0000000000及0000000000門號之通訊監察譯文，以證明被
      告丙○○有與丁○○聯繫販賣海洛因給戊○○之事實。惟
      查，0000000000門號之通訊監察期間係自95年5月1日上午
      10時起至95年5月30日上午10時止，0000000000號門號之
      通訊監察期間係自95年5月30日上午10時起至95年6月28日
      上午10時止，有臺灣臺南地方法院檢察署95年5月1日95年
      甲○朝義聲監續字第000431號及95年5月29日95年甲○朝
      義聲監續字第000538號通訊監察書各1份在卷可參，而本
      件被告丙○○與共同正犯丁○○被訴販賣海洛因給戊○○
      之期間係於95年2、3月間，綜上，上開期間所取得之通訊
      監察譯文，並無法證明本件被告丙○○與共同正犯丁○○
      於95年2、3月間販賣海洛因給戊○○之事實，核與本件被
      告丙○○與共同正犯丁○○被訴販賣第一級毒品海洛因予
      戊○○之期間不符，是以，上開通訊監察譯文均與被告丙○○被訴與共同正犯丁○○於95年2、3月間販賣海洛因給
      戊○○之事實無涉，爰不引為有利或不利被告之事證，併
      此敘明。
參、論罪科刑：
  一查被告丙○○接受他人交付之價款而交付毒品海洛因予該他
    人，並具有互為對價之關係，應係販賣第一級毒品之行為，
    核其所為，係犯毒品危害防制條例第4條第1項之罪。被告先
    後2次販賣海洛因之行為，時間緊接，方法相同，顯係基於
    概括犯意反覆為之，應依舊刑法第56條連續犯規定論以一罪
    （關於連續犯新舊法之比較，另詳下述）。又被告與丁○○
    二人就2次販賣第一級毒品之犯行，有犯意聯絡及行為之分
    擔，應依舊刑法第28條論以共同正犯（關於新舊法之比較，
    另詳下述）。又被告有如事實欄所載之前科，其於事實欄一
    (二)(三)所示之有期徒刑執行完畢後5年內，再犯本罪，為累犯
    ，應依舊刑法第47條之規定加重其刑（關於累犯新舊法比較
    ，另詳下述）。惟因販賣第一級毒品罪之法定刑度為死刑、
    無期徒刑，依刑法第64條第1項、第65條第1項規定，不得加
    重其刑，故不予加重。被告販賣毒品前，持有毒品之低度行
    為已為販賣之高度行為吸收，均不另論罪。
  二按毒品危害防制條例制定之目的，係為防制毒品危害，維護
    國民身心健康，而有販賣第一級毒品罪責部分，均處以死刑
    或無期徒之重刑；然若未依比例原則分別行為人販賣毒品之
    數量、目的，及其所造成之危害，一律處以死刑或無期徒刑
    之重刑，自非罰其所當罰刑事政策之目的，亦非為阻絕毒害
    之唯一方法。本院考量被告丙○○與共同正犯丁○○共同販
    賣海洛因，係依丁○○之指示所為，並將販毒所得僅2000元
    全數交付予丁○○，顯見被告丙○○並非供應毒品之貨主，
    亦非主導者，經本院依罪疑唯輕之原則認定被告丙○○與共
    同正犯丁○○販毒予戊○○之次數亦僅有2次，產生殘害他
    人身心健康之實害較諸大量販賣毒品予不特定多數人施用，
    藉以牟取暴利之情迥然不同，危害社會之程度亦有差別。本
    院認被告犯罪情節尚堪憫恕，情輕法重，雖處以法定最低刑
    無期徒刑仍嫌過重，爰依修正前刑法第59條規定減輕其刑（
    關於新舊法之比較，另詳下述）。
  三茲審酌被告已有犯罪前科，就本案構成累犯，素行不佳，又
    再犯本罪，足認並無悔意，被告販賣第一級毒品供他人施用
    ，戕害他人身體健康至深且鉅，暨被告販賣毒品之對象、次
    數，期間，否認犯行，犯後態度不佳等一切情狀，量處如主
    文所示之刑。又被告丙○○與丁○○販毒所得2000元，爰依
    毒品危害防制條例第19條第1項之規定諭知沒收，如全部或
    一部不能沒收時，以其財產抵償之。
  四新舊刑法比較：
    被告行為後，刑法業於94年2月2日修正公布，95年7月1日起
    施行，而依修正後刑法第2條規定：「行為後法律有變更者
    ，適用行為時之法律。但行為後之法律有利於行為人者，適
    用最有利於行為人之法律。非拘束人身自由之保安處分適用
    裁判時之法律。處罰或保安處分之裁判確定後，未執行或執
    行未完畢，而法律有變更，不處罰其行為或不施以保安處分
    者，免其刑或保安處分之執行。」茲比較新舊法適用如下：
    (一)共犯：
      按修正前刑法第28條之規定為：「二人以上共同實施犯罪
      之行為者，皆為正犯」，修正施行後之規定則為：「二人
      以上共同實行犯罪之行為者，皆為正犯」，揆諸本條之修
      正理由係為釐清陰謀共同正犯、預備共同正犯是否合乎正
      犯之要件。而本件被告丙○○與共同正犯丁○○共同販賣
      第一級毒品海洛因，適用新舊法之結果，修正後之規定並
      非較有利於被告，依刑法第2條第1項前段之規定，仍應適
      用修正前刑法第28之規定。
    (二)連續犯：
      本件被告先後2次販賣第一級毒品之犯行，均時間緊接，
      犯罪構成要件俱係相同，顯各基於概括犯意反覆為之，惟
      被告行為後，刑法第56條「連續數行為而犯同一之罪名者
      ，以一罪論。但得加重其刑至二分之一。」之規定，業經
      總統於94年2月2日公布刪除，自95年7月1日施行，上開刑
      法第56條規定刪除後，原規定之連續數行為而犯同一罪名
      者，除有接續犯之情形外，應按數罪併罰之原則論處，比
      較刑法第56條刪除前後，刪除後之法律適用，並未較有利
      於被告，故本件仍應適用被告行為時即刪除前刑法第56條
      之規定，認被告成立連續犯而論以一罪。
    (三)累犯：
      被告丙○○於五年以內再故意犯本件有期徒刑以上之罪，
      不論依修正前之刑法第47條，或修正後之刑法第47條第1
      項之規定，均構成累犯，新法對被告而言並無較有利之情
      形，依刑法第1條第1項前段，應逕依修正前之刑法第47條
      規定，論以累犯。
    (四)酌減其刑：
      毒品危害防制條例第4條第1項之販賣第一級毒品罪之法定
      刑為「死刑或無期徒刑；處無期徒刑者，得併科新臺幣1
      千萬元以下罰金。」，依修正前刑法第65條第2項規定，
      無期徒刑得減為7年以上有期徒刑，依修正後規定無期徒
      刑僅得減為20年以下15年以上有期徒刑，可見修正前規定
      有利於被告，此部分亦應適用修正前規定。
據上論斷，應依刑事訴訟法第299條第1項前段，毒品危害防制條
例第4條第1項、第19條第1項，刑法第11條前段、第2條第1項前
段、修正前刑法第28條、修正前刑法第47條、修正前刑法第56條
、修正前刑法第59條，判決如主文。
本案經檢察官陳明進偵查後提起公訴；檢察官乙○○到庭執行職
務。
中    華    民    國    97    年    3    月    20    日
                刑事第二庭    審判長  法  官  蘇義洲
                                      法  官  徐文瑞
                                      法  官  洪士傑
以上正本證明與原本無異。
如不服本判決應於收受本判決後10日內向本院提出上訴書狀，並
應敘述具體理由。如未敘述上訴理由者，應於上訴期間屆滿後20
日內向本院補提理由書狀（均須按他造當事人之人數附繕本），
切勿逕送上級法院。
                                      書記官  王政煌
中    華    民    國    97    年    3    月    20    日
附錄本判決論罪科刑法條：
毒品危害防制條例第4條第1項：
製造、運輸、販賣第一級毒品者，處死刑或無期徒刑；處無期徒
刑者，得併科新臺幣1千萬元以下罰金。
附表－被告丙○○販毒次數與所得
┌───┬────┬─────┬──────────┬───────┬────┐
│買受人│買受期間│每次買受最│買受次數及證據      │本院認定之買受│犯罪所得│
│      │        │低金額（新│                    │次數及理由    │（新臺幣│
│      │        │臺幣）    │                    │              │）      │
├───┼────┼─────┼──────────┼───────┼────┤
│戊○○│95年2、3│1000元    │1.7-8次             │2次           │2000元  │
│      │月間    │          │  （共同正犯丁○○於│（依罪疑唯輕及│        │
│      │        │          │  警詢及本院審理時之│有利於被告之認│        │
│      │        │          │  證述）            │定）          │        │
│      │        │          │2.7-8次             │              │        │
│      │        │          │  （買毒者戊○○於偵│              │        │
│      │        │          │  查中之證述）      │              │        │
│      │        │          │3.2-3次             │              │        │
│      │        │          │  （買毒者戊○○於本│              │        │
│      │        │          │  院審理時之證述）  │              │        │
└───┴────┴─────┴──────────┴───────┴────┘


司法院資訊處製作；財團法人民間司法改革基金會備份。
